臺灣桃園地方法院刑事判決　　　　　　 96年度交易字第388號
聲　請　人　臺灣桃園地方法院檢察署檢察官
被　　　告　甲○○
上列被告因過失傷害案件，經檢察官聲請簡易決處刑（96年度偵
字第9699號），本院刑事庭受理後（96年度壢交簡字第1763號）
，認不宜簡易判決處刑，改依通常程序審理，本院判決如下：
    主  文
甲○○無罪。
    理  由
一、公訴意旨略以：被告甲○○於民國95年11月11日下午6 時10
    分許，駕駛車號KH-5126 號自用小客車，沿桃園縣觀音鄉○
    ○路往草漯方向直行，行經桃園縣觀音鄉○○路586 號前，
    應注意汽車行駛時，駕駛人應注意車前狀況，並隨時採取必
    要措施，而依當時情形，並無任何不能注意之情事，竟疏未
    注意，不慎撞倒適正跨越道路之行人丙○○，使丙○○受有
    頭部損傷、頸椎損傷、右脛骨與腓骨之間開放性骨折及肺炎
    等傷害（迄今仍昏迷不醒）。因認被告涉係犯刑法第284 條
    第1 項過失傷害罪嫌云云。
二、程序部分：
  (一)按檢察官聲請以簡易判決處刑之案件，經法院認為有刑事訴
    訟法第451 條之1 第4 項但書之情形者，應適用通常程序審
    判之，刑事訴訟法第452 條定有明文。查本案檢察官認被告
    甲○○涉有刑法第284 條第1 項之過失傷害罪嫌聲請簡易判
    決處刑，本經本院桃園簡易庭以95年度桃簡字第1434號，以
    簡易程序審理，惟本院認本件不適於以簡易判決處刑，爰適
    用通常程序審理，合先敘明。
  (二)本院認定事實所引用之下列卷內卷證資料（包含人證與文書
    證據、物證等證據），並無證據證明係公務員違背法定程序
    所取得，且被告於審判期日對本院提示之該卷證，就證據能
    力均未表示爭執，又卷內之文書證據，亦無刑事訴訟法第15
    9 條之4 之顯有不可信之情況與不得作為證據之情形。是依
    刑事訴訟法第159 條至159 條之5 之規定，其餘所引用之卷
    證所有證據（包含人證與文書證據、物證等證據），均有證
    據能力。
三、實體部分：
  (一)按犯罪事實應依證據認定之，無證據不得認定犯罪事實。又
    不能證明被告犯罪者，應諭知無罪之判決，刑事訴訟法第15
    4 條第2 項、第301 條第1 項分別定有明文。又事實之認定
    ，應憑證據，如未能發現相當證據，或證據不足以證明，自
    不能以推測或擬制之方法，為裁判基礎（最高法院40年台上
    字第86號判例意旨參照）；又認定犯罪事實所憑之證據，雖
    不以直接證據為限，間接證據亦包括在內，然而無論直接證
    據或間接證據，其為訴訟上之證明，須於通常一般之人均不
    致有所懷疑，而得確信其為真實之程度者，始得據為有罪之
    認定，倘其證明尚未達到此一程度，而有合理之懷疑存在而
    無從使事實審法院得有罪之確信時，即應由法院為諭知被告
    無罪之判決（最高法院76年台上字第4986號判例意旨參照）
    。另按刑法上之過失者，係指行為人按其情節應注意，並能
    注意而不注意，或行為人對於構成要件事實，雖預見其發生
    而確信其不發生者而言，刑法第14條定有明文，是刑法上過
    失行為之成立，應以行為人對該過失行為所生之構成要件結
    果、因果歷程有客觀之預見可能性及主觀預見可能性，且行
    為人基於此預見之可能性，而有違反客觀上之注意義務而致
    構成要件事實發生者，始足當之。
  (二)本件公訴意旨認被告甲○○涉犯前揭罪嫌，無非係以被告甲
    ○○於警詢及偵查中之供述、代行告訴人丁○○於偵查中之
    指述及證人戊○○之證述、長庚紀念醫院丙○○診斷證明書
    、道路交通事故現場圖、道路交通事故調查報告表(一)、(二)、
    桃園縣政府警察局大園分局現場勘查初步報告表、道路交通
    事故照片黏貼紀錄表，並據以推論認本件車禍事故係因被告
    甲○○有未注意車前狀況之過失等情，為其主要論據。訊據
    被告甲○○坦承於上揭時間駕車行經上揭地點，其自小客車
    撞到丙○○之事實，惟堅決否認有何過失傷害犯行，辯稱：
    伊是直行在車道上，丙○○突然闖到伊的車道上，伊根本來
    不及注意，才會發生車禍等語。
  (三)本案應審究者為，被告當時駕車有無公訴人所指違反道路交
    通安全規則第94條第3 項疏未注意車前狀況之過失情事？經
    查：
    1.依卷附之道路交通事故現場圖及現場照片所示，被告駕駛
      之自用小客車所行駛之桃園縣觀音鄉○○路往草漯方向有
      1 個車道，被告之自用小客車與被害人丙○○發生車禍碰
      撞後，在現場丙○○所掉落之帽子係在被告甲○○所行駛
      之車道上，且被告所駕駛車輛最後停止之車頭位置係停在
      對向車道（即桃園縣觀音鄉○○路往新坡方向），且車頭
      距離對向車道道路邊線2.6 公尺、距離被害人丙○○所掉
      落帽子直線距離約6 公尺，可見被告駕駛自用小客車原係
      行駛於車道上車速不快，且行至該處發生車禍碰撞之際有
      向左閃避，而被害人丙○○係在穿越被告所使用之車道時
      ，遭被告所駕駛之上開車輛撞擊。且鑑定證人乙○○即臺
      灣省桃園縣區車輛行車事故鑑定委員會之委員於本院審理
      時證稱：我有參與本件之鑑定，本件商議結果委員會認為
      ，當時是11月下午6 時10分許，天色已經暗了，由雙方陳
      述可以知道當時車流量大，而且行人是從對向4 部車陣中
      穿越到被告之車道上，可從發生事故後停車位置、地上散
      落物可知被告沒有很充裕的時間做防範，因為被告停車位
      置與被害人丙○○帽子散落位置僅距離6 公尺，表示被告
      車速不快，且被告有閃避等語（見本院卷第28頁至第29頁
      ）明確，亦同此見解。
    2.又被告辯稱：當時對向有4 輛車輛均有開大燈連貫行駛，
      其中還有車輛開遠光燈等語，核與證人戊○○於警詢中證
      述：當時雙向都有行經車輛，往新坡方向有2 輛汽車開著
      遠光燈等語相符（見偵查卷第13頁），則被告行駛至車禍
      撞擊地點時，對向車道確有車輛開啟遠光燈而影響其行車
      視線等情亦堪認定。
    3.是以，被告正常行駛於車道時，對向車道有車輛開啟遠光
      燈影響其行車視線，且突遇被害人自對向車道越過道路中
      心、違反交通規則穿越馬路而來，被告雖已向左閃避，仍
      未避免碰撞之發生，依此情形，如何認為被告當時駕車有
      疏未注意車前狀況之情事？
    4.本件被告正常行駛於車道時，被害人丙○○突然自對向車
      道違規跨越車道而至，而依據道路現場圖所繪被告所駕駛
      車輛之車頭最後停止位置、距離被害人丙○○所掉落帽子
      直線距離，可見被告車速不快，且有向左閃避之情形，豈
      能因其車碰撞所受反作用力大以致受傷即責令有直行路權
      之被告亦應負疏未注意車前狀況之過失責任？綜此，本件
      應難遽論被告於車禍發生當時有疏未注意車前狀況之過失
      情事。復參諸臺灣省桃園縣區車輛行車事故鑑定委員會之
      鑑定意見：「行人丙○○夜晚穿越道路時，疏未注意看清
      左右無來車小心穿越，為肇事原因；甲○○無肇事因素。
      」，臺灣省車輛行車事故覆議鑑定委員會之鑑定意見「承
      囑覆議甲○○與行人丙○○行車事故鑑定一案，經本會第
      2194次會議依卷附跡證資料研議結論，照桃園縣區車鑑會
      之鑑定意見」，有臺灣省桃園縣區車輛行車事故鑑定委員
      會以96年8 月31日桃縣行字第0965202411號函送鑑定意見
      書1 份、臺灣省車輛行車事故覆議鑑定委員會96年10月8
      日府覆議字第0966203175號函各1 份在卷可考（見本院96
      年度壢交簡字第1763號卷第26頁至第29頁、第43頁），亦
      同此見解。此外，復查無其他積極證據足資證明被告有公
      訴意旨所指之過失傷害犯行，既不能證明被告犯罪，爰依
      法諭知無罪之判決。
據上論斷，應依刑事訴訟法第452 條、第284 條之1 、第301 條
第1項 ，判決如主文。
本案經檢察官林安紜到庭執行職務。
中　　華　　民　　國　　96　　年　　12　　月　　7 　　日
                  刑事第一庭  法　官　朱美璘
以上正本證明與原本無異
如不服本判決書應於送達後10日內向本院提出上訴狀
                              書記官　谷貞豫
中　　華　　民　　國　　96　　年　　12　　月　　13　　日
